【裁判字號】    99,上訴,101
【裁判日期】    990414
【裁判案由】    妨害自由等
【裁判全文】
臺灣高等法院高雄分院刑事判決         99年度上訴字第101號
上  訴  人  臺灣高雄地方法院檢察署檢察官
上  訴  人
即  被  告  庚○○
            戊○○
            己○○
上列三人共同
選任辯護人  王仁聰律師
上列上訴人因被告等妨害自由等案件，不服中華民國98年11月26
日第一審判決（起訴案號：臺灣高雄地方法院檢察署98年度偵字
第12759 、19625 號），提起上訴，本院判決如下：
    主  文
原判決關於被告庚○○剝奪他人行動自由暨定執行部分均撤銷。
庚○○共同犯恐嚇危害安全罪，累犯，處有期徒刑參月。
其他上訴駁回。
上開庚○○撤銷改判部分所處有期徒刑參月；與駁回上訴之傷害
部分所處有期徒刑捌月；應執行有期徒刑拾月。
    事  實
一、庚○○前於民國92年間因重利案件，經原法院以92年度訴字
    第2443號判決判處有期徒刑3 月確定，於93年11月12日易科
    罰金執行完畢，詎仍不知悔改。緣丙○因見自由時報廣告刊
    登「汽機車借款免留車」之廣告，於97年4 月18日17時30分
    許，騎乘其妻甲○○所有牌照YCR-9205三陽機車，前往庚○○所經營位於高雄市前鎮區○○○路122 號之「富甲汽車借
    款公司」（下稱富甲當鋪），以該機車質借得新台幣( 下同
    )1 萬5千元( 扣除1 個月利息，實拿13500 元) ，因丙○之
    妻甲○○需騎用該機車，丙○表示欲依廣告內容取回該機車
    ，庚○○表示需有人作保，始可將該機車取回，丙○乃找同
    事丁○○前來擔任保證人，庚○○以丁○○太年輕為由，予
    以拒絕。翌(19)日13時30分許，丙○再找其兄乙○○前往該
    當鋪欲擔任該借款保證人，庚○○亦以兄弟間不得作保為由
    ，再予以拒絕，並告以需車主簽名，始可將車子騎走，丙○
    乃於當日15時許，駕車載甲○○並邀同丁○○同往該當鋪，
    該當鋪人員取出1 份資料要甲○○填寫，丙○即質問不是簽
    名即可，為何還要寫資料？引起庚○○之不滿，出手毆打丙○，當時在該當舖內之戊○○、己○○、綽號「阿龍」之成
    年男子見狀，亦基於傷害之共同犯意，分別出手毆打丙○，
    致丙○受有頭部外傷併腦震盪、顏面部、前胸、雙側上臂內
    側、左肩、背部擦傷之傷害。丙○被毆後走向門口欲離開上
    開地點，庚○○與綽號「阿龍」之成年男子另基於恐嚇之犯
    意聯絡，由庚○○恫嚇丙○稱：「恁爸有說要叫你們走嗎？
    你給恁爸站好」、「幹你娘」；綽號「阿龍」之成年男子亦
    恫嚇丙○：「不准把頭抬起來，不然要揍你」等語，以此加
    害生命、身體之事恐嚇丙○，致丙○心生畏懼，致生危害於
    安全。
二、案經丙○訴由高雄市政府警察局前鎮分局報請臺灣高雄地方
    法院檢察署檢察官偵查起訴。
    理  由
一、按被告以外之人於偵查中向檢察官所為陳述，除顯有不可信
    之情況者外，得為證據，刑事訴訟法第159 條之1 第2項 定
    有明文。本件證人丙○、甲○○、丁○○於檢察官偵查中所
    為之陳述，並無顯有不可信之情況，依上開規定，渠3 人於
    偵查中之證言自均具有證據能力。
二、訊據上訴人即被告庚○○、戊○○、己○○3 人，均矢口否
    認有前揭犯行，被告庚○○辯稱：並未打丙○，也沒有不讓
    他走，己○○當天沒有在場，己○○是5 月5 日來拿東西時
    被警帶走云云。被告戊○○辯稱：當時是去找庚○○聊天，
    並未毆打丙○云云。被告己○○辯稱：伊當時並未在場，並
    未看到丙○與庚○○發生爭執云云。惟查：
(一)、上開告訴人丙○以其妻甲○○所有牌照YCR-9205三陽機車前
    往富甲當鋪質押借款15.000元，先後欲以丁○○、乙○○、
    甲○○等人擔任保證人將該機車騎回，均遭拒絕，而與被告
    庚○○等人發生爭執，致遭被告庚○○、戊○○、己○○及
    綽號「阿龍」之成年男子等人圍毆，被告庚○○並與綽號「
    阿龍」之成年男子並以上開言語恐嚇、辱罵丙○，致丙○心
    生畏懼，在場站立約10分鐘，經被告庚○○等人同意後，始
    敢離去，經報警後，迄同年4 月22日始將該機車取回等情，
    業據告訴人於偵查、原審及本院證述明確，而告訴人係見到
    自由時報刊載「富甲當鋪汽機車借款免留車」之廣告，始以
    上開機車前往該當鋪質押借款等情，亦有該廣告1 則附於偵
    查卷第4 頁足憑，告訴人將該機車質押後，欲依廣告內容將
    該機車取回，先後請丁○○、乙○○、甲○○等人前往該當
    鋪欲擔任保證人，將該機車騎回，均遭拒絕等情，亦經證人
    丁○○、乙○○、甲○○等人於本院結證屬實( 見本院卷第
    81至98頁) ，又丙○於97年4 月19日前往高雄市立民生醫院
    驗傷結果，頭部外傷併腦震盪、顏面部、前胸、雙側上臂內
    側、左肩、背部擦傷等傷勢，有該院民醫診字第3773、3774
    號診斷證明書各1 紙在卷（警卷第47-48 頁），觀之該診斷
    證明書開立時間為17時50分許，與告訴人指稱案發時間係15
    時許，僅相隔約3 時許，是其前開所述尚非憑空杜撰之詞。
(二)、證人即丙○之妻甲○○於偵訊時證稱：當鋪大門原本是開的
    ，但打人後，就把門關起來，他們邊打邊罵等語（偵卷第29
    頁）；於原審審理時證稱：當天有4 個人打我先生的頭部，
    我有去擋他們，他們沒有打我，我記得胖胖的那個（指庚○○），我被嚇到一直哭，門關起來時，丁○○也在裡面，後
    來是用我領得薪水還款等語（見原審卷第53-56 頁）；證人
    丁○○於偵訊及原審審理時均證述：丙○要出來時，較胖的
    庚○○有用手將丙○推回去，丙○被打後還留在該處一段時
    間，約5 至10分鐘後才跟他老婆出來等語明確（偵卷第9-10
    頁、原審卷第50頁）。則丙○遭渠等毆打後仍不敢儘速離去
    ，而繼續留待該處5 至10 分 鐘以觀，足認被告庚○○與綽
    號「阿龍」之人恐嚇丙○，致丙○心生畏懼而不敢自行離去
    ，甚為明確。
(三)、再者，證人即到場處理員警李瑞芳於原審審理時證稱：當天
    有看到中間這位（戊○○）等語（原審卷第24頁），證人劉
    賢興員警亦證稱：當天被害人指認當鋪內的人（庚○○、戊○○）打他等語（原審卷第25頁），是戊○○應係當天在場
    ，並有出手毆打丙○之事實，堪以認定。另證人丁○○於偵
    訊時證稱：在場4 個人就一起打丙○，我可以確定庭上2 名
    被告（庚○○、己○○）有打丙○等語（偵卷第9 頁）；於
    原審審理時證稱：我在門口等時，看到丙○被4 個人用拳頭
    打頭部、上半身，我要進去又被他們推出玻璃門外，我當初
    誤把戊○○認成另1 人，我現在只能確認這2 位（庚○○、
    己○○）有動手等語（原審卷第47-49 頁），亦足認定被告
    己○○，亦是參與毆打告訴人之人，是以被告戊○○所辯：
    當時僅與庚○○聊天，未參與毆打丙○云云，及被告己○○
    所辯：當時伊並未在場云云，均屬卸責飾詞，自無足採。
(四)、至證人劉家明於偵查中證稱：當日約中午12時到富甲汽車借
    款公司，約下午2 、3 點離開，我車子拿去典當，只有下午
    1 點左右看到丙○1 人走進店內，沒有其他人，丙○1 人走
    後沒多久，1 位女巡佐、警察就到店內，丙○還叫警察將該
    店內的人員全部帶走，當時只有庚○○在幫我辦理，我不知
    道戊○○、己○○是否在場云云( 見偵2 卷第10頁) 。由上
    開證述得知，案發當時( 即當日下午3 時許) 劉家明亦在當
    鋪典當，應目睹全部過程，惟依被告庚○○於警訊中即供述
    ，案發時戊○○亦在場( 見警卷第9 頁) ；被告戊○○於偵
    查中即供承案發時到該當鋪與庚○○聊天( 見偵查1 卷第47
    頁) ，則證人劉家明如果該當鋪停留2 至3 小時，其停留時
    間並非短暫，當不致未目睹被告戊○○在場與被告庚○○聊
    天之理。又案發當時告訴人丙○尚且帶欲作保人之其妻甲○○及友人丁○○到場，甲○○並進入該當鋪簽字，亦據證人
    甲○○於偵查中證述明確（見偵查2 卷第28、29頁），證人
    劉家明竟證稱僅丙○1 人進入該當鋪內，與事實並不相符，
    足見證人劉家明上開證述，係屬迴護被告等人之詞，應無足
    採。
(五)、又告訴人案發當日下午5 時50分，即前往高雄市立民生醫院
    就診，並有如上所述之傷勢，告訴人並於當日前往高雄市政
    府警察局一心路派出所報案，亦有該派出所受理報案三聯單
    1 份附於警卷內足憑，告訴人上開傷勢顯係被毆傷所致，而
    被告庚○○確係在該當鋪受理告訴人典當機車之人，且本件
    傷害係因告訴人至該當鋪典當機車所引起，其爭執之對象係
    被告庚○○，足認告訴人指訴被告庚○○參與毆打並予以恐
    嚇，應足採信。是被告庚○○否認毆打及恐嚇告訴人云云，
    應屬卸責飾詞，亦無足採。
(六)、綜上所述，被告庚○○、戊○○、己○○等傷害及被告庚○○恐嚇告訴人丙○之事證已臻明確，渠等否認犯罪，均無足
    取，被告庚○○、戊○○、己○○3人犯行均堪認定。
三、核被告庚○○所為，係犯刑法第277 條第1 項之傷害罪、第
    305 條恐嚇危害安全罪、第309 條第1 項公然侮辱罪。被告
    庚○○公然侮辱部分，起訴事實已敘及，此部分應為起訴效
    力所及。又公訴人認被告庚○○於丙○被毆後，欲離去時，
    阻止丙○離去，並有上述恐嚇丙○之行為，認被告庚○○此
    部分係犯同法第302 條第1 項剝奪他人行動自由罪云云。惟
    依告訴人於偵查中指稱：「綽號阿龍的人也辱罵我說，叫我
    不要把頭抬起來，也不准我目視他們，我當時很害怕只能站
    在原地，我站在該處約10分鐘，我就問他們我可不可以走，
    後來我太太在文件上還蓋了印章，我的車還在該公司，到4
    月22日才取回該車」等語觀之，告訴人應係本身害怕再被毆
    打，始站於原地不敢離去；再參以證人甲○○於本院審理時
    證稱：他們( 指該當鋪) 有2 個門，是裡面那個門關起來等
    語( 見本院卷第96頁) ；證人丁○○於本院審理時證稱：外
    面是什麼門我不知道( 指該當鋪) ，我只知道裡面是用推、
    拉就開的那種門等語觀之( 見本院卷第96頁) ，該當鋪第2
    道門應屬平時自動關閉，欲進出之人而用手推、拉即可開門
    之設計，則告訴人在該當鋪即第2 道門內被毆打該第2 道門
    係關閉狀態，應屬常態，且乏證據足證被告等人當時有將第
    2 道門上鎖以防止告訴人離去之情形，尚難以被告在該當鋪
    第2 道門內被毆打後，因畏懼不敢離去，而認被告庚○○等
    人當時有剝奪告訴人行動自由之犯行，又公訴人認被告庚○○所犯剝奪他人行動自由犯行，與恐嚇危害安全犯行間，屬
    實質上一罪關係，被告庚○○所犯恐嚇危害安全部分，應為
    起訴效力所及，起訴法條應予變更，附此說明。被告戊○○
    、己○○2 人所為，均係犯刑法第277 條第1 項之傷害罪。
    被告3 人與姓名年籍不詳綽號「阿龍」之成年男子間就傷害
    罪部分，被告庚○○與姓名年籍不詳綽號「阿龍」之成年男
    子間就恐嚇危害安金罪部分，均有犯意聯絡及行為分擔，應
    論以共同正犯。被告庚○○恐嚇危害告訴人安全同時辱罵對
    告訴人公然侮辱，係一行為觸犯上開2 罪名，為想像競合犯
    ，應從一重之恐嚇危害安全罪處斷。被告庚○○所犯上開傷
    害、恐嚇危害安全2 罪間，犯意有別，行為互殊，應予分論
    併罰。檢察官起訴事實雖僅記載被告等毆打丙○致其受有前
    胸、雙側上臂內側、左肩、背部擦傷之事實，惟被告等之行
    為造成丙○受有頭部外傷併腦震盪及顏面部擦傷之事實，兩
    者係同一社會事實，本院自可擴張起訴事實而一併審判。又
    被告庚○○有如犯罪事實欄所載前科紀錄，於93年11月12日
    易科罰金執行完畢等情，有臺灣高等法院被告前案紀錄表1
    份附卷可參，其受有期徒刑執行完畢後，5 年內故意再犯
    本件有期徒刑以上之2 罪，均為累犯，應依刑法第47條第1
    項之規定，加重其刑。
四、原判決就被告庚○○、戊○○、己○○3 人所犯傷害罪部分
    ，適用刑法第28條、第277 條第1 項、第47條第1 項、第41
    條第1 項前段，刑法施行法第1 條之1 之規定，並審酌被告
    庚○○未依廣告內容，於告訴人典當機車後，將機車交還車
    主使用，不守誠信，且告訴人依被告庚○○之意，多次找人
    作保欲將該機車取回，亦遭被告庚○○刁難，被告庚○○竟
    憤而毆打告訴人；被告戊○○、己○○2 人非但不予以勸解
    ，反而加入毆打告訴人行列等一切情狀，量處被告庚○○有
    期徒刑捌月；被告戊○○、己○○2 人各處有期徒刑伍月，
    被告戊○○、己○○2 人部分並均諭知如易科罰金，以新臺
    幣壹仟元折算壹日。原判決此部分認事用法，尚無不合，量
    刑亦稱妥適，被告庚○○、戊○○、己○○3 人上訴意旨指
    均否認犯罪，檢察官此部分上訴意旨，指摘原判決量刑過輕
    ，均為無理由，應予駁回。
五、原判決就被告庚○○恐嚇危害安全部分，據以論處被告罪刑
    ，固非無見；惟查：(一)、被告庚○○此部分並未剝奪告訴人
    之行動自由，如上所述，原判決認被告此部分係犯刑法第30
    2 條第1 項剝奪他人行動自由罪，尚有未洽。(二)、被告庚○○恐嚇告訴人同時並辱罵告訴人，此部分有想像競合犯之關
    係，應從一重之恐嚇危害安全罪處斷，原判決未論及，亦有
    未合。被告庚○○此部分上訴意旨否認犯罪，及檢察官此部
    分上訴意旨，指摘原判決量刑過輕，雖均無理由，惟原判決
    既有上開可議之處，自應由本院將原判決關於被告庚○○剝
    奪他人行動自由部分及其定執行部分均撤銷改判。審酌被告
    庚○○未依廣告內容，於告訴人典當機車後，將機車交還車
    主使用，不守誠信，且告訴人依被告庚○○之意，多次找人
    作保欲將該機車取回，亦遭被告庚○○刁難，竟憤而毆打告
    訴人等一切情狀，爰就被告庚○○恐嚇危害安全部分量處有
    期徒刑參月，並與前開駁回上訴之傷害部分所處有期徒刑捌
    月，定其應執行刑為有期徒刑拾月。
據上論結，應依刑事訴訟法第368 條、第369 條第1 項前段、第
364 條、第299 條第1 項前段，第300 條、刑法第28條、第309
條第1項、第305 條、第55條、第51條第5 款，判決如主文。
本案經檢察官鄭銘謙到庭執行職務。
中    華    民    國    99    年    4     月    14    日
                  刑事第六庭    審判長法  官   王憲義
                                      法  官   邱永貴
                                      法  官   簡志瑩
以上正本證明與原本無異。
被告3 人不得上訴。
妨害自由部分檢察官如不服本判決應於收受本判決後10日內向本
院提出上訴書狀，其未敘述上訴理由者，並得於提起上訴後10日
內向本院補提理由書狀（均須按他造當事人之人數附繕本）「切
勿逕送上級法院」。
中    華    民    國    99    年    4     月    14    日
                                      書記官   張文斌
附錄本件論罪科刑法條：
中華民國刑法(94.02.02)第277條第1項
（普通傷害罪）
傷害人之身體或健康者，處 3 年以下有期徒刑、拘役或 1 千元
以下罰金。
中華民國刑法(94.02.02)第305條
（恐嚇危害安全罪）
以加害生命、身體、自由、名譽、財產之事，恐嚇他人致生危害
於安全者，處 2 年以下有期徒刑、拘役或 3 百元以下罰金。

司法院資訊處製作；財團法人民間司法改革基金會備份。
